【裁判字號】    97,交聲,551
【裁判日期】    971124
【裁判案由】    聲明異議
【裁判全文】
臺灣臺南地方法院交通事件裁定         97年度交聲字第551號
移送機關    交通部公路總局嘉義區監理所臺南監理站
異議人即
受處分人    甲○○
上列受處分人因違反道路交通管理處罰條例案件，對於交通部公
路總局嘉義區監理所臺南監理站民國97年5月7日所為之裁決處分
（處分案號：嘉監南字第裁74-M00000000號）聲明異議，本院裁
定如下：
    主  文
原處分撤銷。
甲○○不罰。
    理  由
一、原處分意旨略以：受處分人即異議人甲○○（下稱異議人）
    駕駛車牌號碼Ｚ９－４０９１號自用小貨車，於民國九十七
    年四月二十六日十八時十分許，在臺南縣歸仁鄉○○○路○
    段七一０號前，撞及由被害人彭榮坤所騎乘之車牌號碼ＫＴ
    ５－８８７號重型機車，致被害人彭榮坤受傷後，未對被害
    人彭榮坤採取必要救護措施及依規定處置，並通知警察機關
    處理而逃逸，且任意移動肇事汽車及現場痕跡證據，經臺南
    縣警察局歸仁分局警員掣單舉發，嗣經移送機關即交通部公
    路總局嘉義區監理所臺南監理站依道路交通管理處罰條例第
    六十二條第三項、第四項前段、第六十七條第三項等規定，
    裁處異議人罰鍰新臺幣（下同）六千元，吊銷駕駛執照，一
    年內禁考。
二、本件異議意旨略以：異議人於上述時、地駕駛上開自小貨車
    ，發現彭榮坤騎乘機車行徑怪異，即保持高度注意，與彭榮
    坤所騎乘之機車拉大安全距離，且當時異議人車上播放收音
    機，小貨車車斗後車門板係靠門閂固定，車後門並已改成起
    降機，故於行駛間皆會發出晃動聲，再者，貨車上另置有一
    獨輪車在行駛間亦會發出與貨車置物平台鋼板摩擦之響聲，
    茲因上述噪雜之聲響致異議人無法在第一時間發覺車禍發生
    ；又異議人之自小貨車僅右側保險桿有少許淺表刮痕，餘則
    無任何擦撞痕跡，彭榮坤騎乘之機車亦僅有少許刮痕，顯見
    異議人擦撞彭榮坤所騎乘機車之力道應甚輕微，是肇事當時
    異議人實不知發生車禍事故，係嗣後經警察通知始知肇事之
    情，故異議人實無肇事逃逸之主觀犯意。另異議人之自小貨
    車除已依規定投保強制責任險外，尚投保第三人責任險，異
    議人實無逃逸之必要，異議人並於做完筆錄後前往醫院探視
    彭榮坤，本件異議人實因不知肇事始離開現場，並非因脫卸
    責任而故意逃逸，為此聲明異議，請求撤銷原處分等語。
三、按汽車駕駛人駕駛汽車肇事致人受傷或死亡者，應即採取救
    護措施及依規定處置，並通知警察機關處理，不得任意移動
    肇事汽車及現場痕跡證據，違反者處三千元以上九千元以下
    罰鍰；前項駕駛人肇事致人受傷而逃逸者，吊銷其駕駛執照
    ，一年內不得考領駕駛執照，道路交通管理處罰條例處罰條
    例第六十二條第三項、第四項前段、第六十七條第三項分別
    定有明文。又違反行政法上義務之行為非出於故意或過失者
    ，不予處罰，行政罰法第七條第一項亦定有明文。是以，前
    開道路交通管理處罰條例處罰規定，並未處罰過失，故必以
    受處分人有逃逸之故意，始得歸責，詳言之，受處分人除客
    觀上有逃逸之行為外，尚須對其肇事致人受傷或死亡之事實
    有違法之認識，及決意逃逸之故意，始足當之，合先敘明。
四、經查：
(一)、異議人駕駛車牌號碼Ｚ９－４０９１號自用小貨車，於九十
    七年四月二十六日十八時十分許，在臺南縣歸仁鄉○○○路
    ○段七一０號前，撞及由被害人彭榮坤所騎乘之車牌號碼Ｋ
    Ｔ５－８８７號重型機車，致被害人彭榮坤受有左側遠端橈
    骨骨折之傷害後，未對被害人彭榮坤採取必要救護措施及依
    規定處置，並通知警察機關處理而駕車駛離現場等情，為異
    議人所不爭執，並據證人彭榮坤、汪子如、盧南志於異議人
    被訴公共危險罪一案（臺灣臺南地方法院檢察署九十七年度
    偵第八０五六號）於警詢時指訴在卷，並有臺南縣警察局歸
    仁分局道路交通事故現場圖一紙、道路交通事故調查報告表
    (一)、(二)一份、道路交通事故現場蒐證照片二十幀及被害人彭
    榮坤之臺南市立醫院診斷證明書一紙附於該案警卷可稽，堪
    認上情屬實，合先敘明。
(二)、而上揭事實經臺灣臺南地方法院檢察署檢察官偵查後認定：
    「觀之被告所駕駛之自用小貨車保險桿右側除留有擦痕外，
    並未有任何撞擊之痕跡，有照片附卷可稽。是本件撞擊點縱
    為該貨車保險桿之右側，亦屬輕微擦撞；再者，彭榮坤住院
    之醫藥費係向被告之保險公司請領，亦據同案被告彭榮坤供
    述屬實，是被告上開所辦（按即辯稱不知道自小貨車有擦撞
    到機車，否則一定會停下來處理，因為伊有保加重責任險，
    沒有必要逃逸）即非不足採。準此，本件既無積極證據可為
    被告不利之推斷，則依罪疑惟輕原則，自應採為有利之認定
    。此外，復查無其他證據足認被告涉有其他犯行，應認其罪
    嫌尚有不足。」，而依刑事訴訟法第二百五十二條第十款之
    規定，於九十七年六月十一日以臺灣臺南地方法院檢察署檢
    察官九十七年偵字第八０五六號為不起訴處分確定等情，有
    該不起訴處分書一份在卷可憑，復據本院依職權調閱該偵查
    全卷核閱無訛。
(三)、又依上揭卷附之道路交通事故現場蒐證照片二十幀，可知異
    議人所駕駛之上開自用小貨車僅右側保險桿有少許淺表刮擦
    痕，餘則無任何明顯之擦撞痕跡，彭榮坤騎乘之機車亦僅有
    少許刮痕，顯見異議人擦撞彭榮坤所騎乘機車之力道應甚輕
    微。另異議人上開自用小貨車車斗後方車門係以鐵製門閂固
    定，並有長條鐵鍊懸掛於鐵製門閂處輔助固定，且設有活動
    起降裝置，該自用小貨車於行駛間，衡情應會因活動之鐵製
    門閂、長條懸掛於門閂處之活動鐵鍊及活動起降裝置之晃動
    而發出聲響、雜音。是被告辯稱：兩車發生擦撞之力道應甚
    輕微，且因該自用小貨車車斗後方車門以門閂固定，且設有
    起降等裝置，該自用小貨車於行駛間，為因此發出聲響，致
    異議人未能於案發時知悉其所駕駛之自用小貨車與彭榮坤所
    騎乘之機車發生車禍，其主觀上並無肇事逃逸之故意等情，
    應可採信。
五、綜上所述，異議人於前揭時、地，固與被害人彭榮坤發生交
    通事故並致被害人彭榮坤受傷，且未即採取救護措施及依規
    定處置，並通知警察機關處理，並任意移動肇事汽車及現場
    痕跡證據。然依前揭說明，足認異議人於肇事當時離開肇事
    現場，係因其並未察覺已肇事，而非基於肇事後意圖規避責
    任而逃逸，且原處分機關亦未提出其他積極證據以供本院佐
    證，本院亦查無其他具體事證足資證明異議人確有肇事致被
    害人彭榮坤受傷後，未對被害人彭榮坤採取必要救護措施及
    依規定處置，並通知警察機關處理，且任意移動肇事汽車、
    現場痕跡證據及因此逃逸等違規情事之主觀犯意。準此，異
    議人之上開辯解尚非無據，原處分未予詳查，遽予裁罰，容
    有未洽。從而，本件異議為有理由，自應將原處分予以撤銷
    ，並另為異議人不罰之諭知。
六、據上論斷，應依道路交通管理處罰條例第八十七條第二項、
    道路交通案件處理辦法第二十條前段，裁定如主文。
中    華    民    國    97    年    11    月    24    日
                        交通法庭法  官  陳金虎
以上正本證明與原本無異。
如不服本裁定應於送達後5日內向本院提出抗告狀（應附繕本）
。
                                書記官  蔡明峰
中    華    民    國    97    年    11    月    24    日


司法院資訊處製作；財團法人民間司法改革基金會備份。
